臺灣士林地方法院交通事件裁定　　　　　　　　　　九十三年度交聲字第六八０號
　　原處分機關　臺北市交通事件裁決所
　　異　議　人
　　即受處分人　甲○
右列異議人即受處分人因違反道路交通管理處罰條例案件，對於臺北市交通事件裁決
所民國九十三年六月九日所為之處分（原處分案號：北市裁三字第裁二二─Ａ一Ａ一
０二０五九號），聲明異議，本院裁定如左：
        主  文
原處分關於甲○汽車駕駛人，駕駛汽車違反道路交通安全規則，因而肇事致人受傷，
吊扣其駕駛執照參個月之處分部分撤銷。
前項撤銷部分，甲○汽車駕駛人，駕駛汽車違反道路交通安全規則，因而肇事致人受
傷，記違規點數參點。
其餘異議駁回。
        理  由
一、按汽車駕駛人，爭道行駛有在多車道不依規定駕車情形者，處新臺幣六百元以上
    一千八百元以下罰鍰；且汽車駕駛人，駕駛汽車違反道路交通安全規則，因而肇
    事致人受傷者，記違規點數三點，分別於道路交通管理處罰條例第四十五條第四
    款、第六十一條第三項定有明文。汽車駕駛人，違反前開規定者，除依原條款處
    罰鍰外，並記違規點數一點，道路交通管理處罰條例第六十三條第一項第一款亦
    已明文。
二、原處分意旨略以：異議人於九十三年三月二十三日九時三十分駕駛三Ｄ─九八０
    號營業小客車沿台北市○○區○○路一段第二車道由南往北行駛，至肇事地點變
    換至第三車道時，其右後側保險桿與同向第三車道行駛之重機車左前側車身碰撞
    而肇事，經警舉發「１、變換車道未注意安全距離２、違反道路交通安全規則因
    而肇事致人受輕傷」之違規，依道路交通管理處罰條例第四十五條第四款、第六
    十一條第三款規定，裁決罰鍰新台幣九百元及吊扣駕駛執照三個月，並依同條例
    第六十三條第一項規定，違反同條例第四十五條規定者，記違規點數一點等語。
三、本件異議人對於前揭時、地，因其所駕駛三Ｄ─九八０號營業小客車沿忠誠路一
    段第二車道由南往北行駛至肇事地點變換至第三車道時，其右後側保險桿與同向
    第三車道行駛之重機車左前側車身碰撞而肇事等情並不否認。惟具狀聲明異議，
    意旨略以：伊於九十三年三月二十三日十時三十分與相對人機車發生擦撞後立即
    打一一０報警，而警方到達時即呼叫一一九將相對人送赴陽明醫院醫治，肇事前
    伊確於忠誠路一四七巷前依序由第二車道轉入第三車道繼續前進，並依規定保持
    約十公尺左右之間距，此時忽有一輛機車自伊之右後方向左超車（即於一四七巷
    口轉入第三車道）伊見情況緊急立刻緊急煞車閃避，以致約二、三秒後，右後側
    保險桿被相對人撞及，此一狀況亦經相對人口述承認，惟在陽明醫院員警詢問筆
    錄時，忽然問伊是不是常發生車禍，並說上次是他所處理，然而在伊印象中並未
    有此事，並且數次回答說「無印象」，而伊正在思索何時有此情事時，員警又問
    及伊過車道後繼續行駛多遠？伊因當時思緒尚停留在上一個問題上，故未及思考
    即曰「二、三秒鐘」，其實是緊急煞車後二、三秒中之口誤，爾後員警就問伊是
    否有喝酒？伊一時受到干擾，以致無法就事物立即作成正確而完整之陳述，故回
    答：「我不會說」，而員警據此結案，事後伊自覺如此之談話必將影響裁決時之
    不同結果。而關於相對人所提出之切結書能證明相對人先前即已摔倒受傷與此次
    肇事無關，此亦出於相對人事後之告知，伊本無預先瞭解之能力，且法亦無明文
    規定事後出具之證明不具效力。伊據聞道路交通管理處罰條例已有修正，因其年
    幼失學且現年老體弱，不得已選擇駕駛計程車為業，以維生計，期能免於斷炊之
    虞，故提出異議等云云。
四、經查：
  　(一)按道路交通安全規則第九十八條第一項第六款規定，變換車道時，應讓直行車
    先行，並注意安全距離。異議人於九十三年三月二十三日九時三十分駕車沿忠誠
    路一段南向北第二車道行駛至一四七巷路口處向右變換至第三車道時，右後保險
    桿與沿同向第三車道行駛之對造重型機車左前側車身發生擦撞，案經交通大隊第
    四組研判分析結果，異議人係變換車道時未按上述道路交通安全規則而肇事，故
    認定仍構成違規，於臺北市交通事件裁決所發函予臺北市交通事件裁決所第一課
    之說明中具已載明並附卷可稽（九十三年六月十日發文之北市裁一字第０９３３
    ４７０６６００號函），另參本案件肇事現場目擊者羅靜文於臺北市政府警察局
    士林分局交通分隊道路交通事故談話紀錄表中陳稱：「（事故發生後，車輛終止
    位置？肇事現場是否已被移動過？）事故發生後，計程車原本斜向佔用第二、三
    快車道停車，機車倒在地上，人躺在地上不動，而計程車駕駛下車後又上車將車
    往前移動並停在第三快車道上直直停著，共移動兩次，之後警察才到場」等語，
    足徵肇事時異議人正在變換車道，是異議人所辯：「……當時我車已完全進入往
    北第三車道行駛約二、三秒後，我車右後側保險桿、右後輪、右後車門被由我車
    右後方行駛過來之Ｍ７２─５９３重機車左前側撞到」並不足採，此外尚有臺北
    市政府警察局交通警察大隊受理交通違規事件調查表、臺北市○○○○○道路交
    通事故現場圖、臺北市政府警察局交通警察大隊交通事故分析研判表、臺北市政
    府警察局士林分局交通分隊道路交通事故補充資料表、臺北市政府警察局士林分
    局交通分隊交通事故談話紀錄表等可資佐證，異議人空言辯稱：無「１變換車道
    未注意安全距離２違反道路交通安全規則因而肇事致人受輕傷」云云，顯係事後
    卸責之詞，不足採信。
    (二)道路交通管理處罰條例第六十一條條文業經總統於九十三年四月二十一日以華
    總一義字第０九三０００七七六０一號令修正公布，並經行政院定自九十三年七
    月一日起施行（發文日期：九十三年六月三十日，發文字號：院臺交字第０９３
    ００８６６８４）。依修正後道路交通管理處罰條例第六十一條第三項規定：「
    汽車駕駛人駕駛汽車違反道路交通安全規則，因而肇事致人受傷者，記違規點數
    三點；致人重傷者，吊扣其駕駛執照三個月至六個月。」並比較修正前道路交通
    管理處罰條例第六十一條第三項規定：「汽車駕駛人，駕駛汽車違反道路交通安
    全規則，因而肇事致人受傷者，吊扣其駕駛執照三個月至六個月。」可知同一「
    汽車駕駛人駕駛汽車違反道路交通安全規則，因而肇事致人受傷者」之事實因法
    規條文之修正，已有不同之處罰規定，按行政罰雖異於刑事罰，但均屬對於行為
    人不利之處分，故行政罰在法律之適用上，除法律另有規定者外，應類推適用刑
    法第二條第一項：「行為後法律有變更者，適用裁判時之法律，但裁判前之法律
    有利於行為人者，適用最有利於行為人之法律。」，此不違反行政目的之實現，
    自允對於行為人為有利之解釋，始符行政程序法第七條、第八條揭櫫之比例原則
    、信賴保護原則之意旨，此觀之行政罰法草案第五條明定：「行為後法律或自治
    條例有變更者，適用行政機關最初裁罰時之法律或自治條例。但裁處前之法律或
    自治條例有利於受處罰者，適用最有利於受處罰者之規定」，亦採從新從輕原則
    之規定甚明。再行政機關於行為人違反行政法裁處時，適用裁處時之法律，但裁
    處前之法律有利於行為人者，適用最有利於行為人之法律。而所謂裁處，包括訴
    願、行政訴訟之決定或判決（最高行政法院八十九年九月十三日八十九年度九月
    份第一次庭長法官聯席會議決議意旨參照）。又所謂裁處不以原處分機關之行為
    為限，凡在復查；訴願以迄行政訴訟中，尚未裁處確定之案件均有從輕從新原則
    適用（最高行政法院八十六年判字第六七四號判決參照），則對違反行政法之行
    為人為裁處時，除裁處前之法律有利於行為人外，自應以裁處時之法律為裁處之
    依據。雖道路交通管理處罰條例並未如稅捐稽徵法第四十八條之三「納稅義務人
    違反本法或稅法之規定，適用裁處時之法律。但裁處前之法律有利於納稅義務人
    者，適用最有利於納稅義務人之法律。」之相關規定，惟道路交通管理處罰條例
    所定罰鍰、吊扣證照、記點之裁罰，本屬行政罰之性質（參照行政罰法草案第一
    條、第二條亦將罰鍰、吊扣證照、記點之處分均定為行政罰），從而，自有上開
    法則之適用，核先敘明。惟依交通部九十三年六月二十九日交路字第０九三００
    四０四三一號函釋，本件應以行為時之法律裁處等語，縱然屬實，惟法官依據法
    律獨立審判，憲法第八十條載有明文。各機關依其職掌就有關法規為釋示之行政
    命令，法官於審判案件時，固可引用，但仍得依據法律，表示適當之不同見解，
    並不受其拘束；司法行政機關所發司法行政上之命令，如涉及審判上之法律見解
    ，僅供法官參考，法官於審判案件時，亦不受其拘束（司法院大法官會議釋字第
    二一六號解釋意旨參照），此經臺灣高等法院九十三年度交抗字第六六九號裁定
    予以肯認，併予敘明。查本件受處分人係於九十三年三月二十三日因違反道路交
    通安全規則而致人受輕傷，經主管機關於九十三年六月九日依修正前之道路交通
    管理處罰條例第六十一條第三項裁處，有台北市交通事件裁決所違反道路交通管
    理事件裁決書一紙附卷可憑，惟因道路交通管理處罰條例第六十一條業於九十三
    年七月一日修正公布施行，依前揭說明，經比較結果以修正後對受處分人較為有
    利，自應依修正後之道路交通管理處罰條例第六十一條第三項裁處受處分人記違
    規點數三點。從而關於異議人，駕駛汽車違反道路交通安全規則，因而肇事致人
    受傷部分，所為之吊扣其駕駛執照三個月原處分撤銷，改記違規點數參點。另異
    議人其餘辯解，顯與本件取締無關，委無可採，本院亦一併予以敘明。
五、綜上論述，本件異議人確有前述交通違規之事實至為明確。從而本件異議人此
    部分之異議雖無理由，惟原處分因所適用法律於事後修正，乃不及比較新舊法而
    未適用有利於異議人之新法，即有可議之處，自應由本院將此部份之原處分撤銷
    ，另依新法規定裁處如主文第二項所示之處罰，以資適法。
據上論斷，應依道路交通案件處理辦法第二十條前段，裁定如主文。
中　　　華　　　民　　　國　 　九十三 　　年 　　十一 　　月　　十八　　日
                                      臺灣士林地方法院交通法庭
                                          法  官  張  國  棟
右正本證明與原本無異。
如不服本裁定，應於送達後五日內，向本院提出抗告狀。
                                          書記官  何  子  傑
中　　　華　　　民　　　國　　 九十三　　 年 　　十一　　 月　　十八　　日
